【裁判字號】    92,交抗,1051
【裁判日期】    921128
【裁判案由】    違反道路交通管理處罰條例
【裁判全文】
臺灣高等法院交通事件裁定                      九十二年度交抗字第一０五一號
    抗告人即
    受處分人  甲○○
右抗告人因違反道路交通管理處罰條例案件，不服臺灣桃園地方法院中華民國九十二
年十月十五日裁定（九十二年度交聲字第一二九號），提起抗告，本院裁定如左：
    主  文
抗告駁回。
    理  由
一、按汽車行駛至交岔路口時，轉彎車應讓直行車先行，道路交通安全規則第一百零
    二條第一項第六款前段定有明文。又汽車駕駛人違反道路交通安全規則，因而肇
    事致人死亡者，吊銷其駕駛執照，並於一年內不得考領駕駛執照。道路交通管理
    處罰條例第六十一條第一項第四款、第六十七條第三項，亦設有規定。
二、本件抗告人即受處分人甲○○於民國（下同）九十一年十月二十七日晚上十時四
    十分許，駕駛車牌號碼ＫＹ｜八二九二號自用小客車，沿臺北縣鶯歌鎮○○○路
    由南向北行駛，行經臺北縣鶯歌鎮○○○路、中正一路二一一巷與中山路之交岔
    路口時，原應注意汽車行駛至交岔路口，轉彎車應讓直行車先行，且汽車行進中
    ，駕駛人應注意車前狀況，隨時採取必要安全措施，而依當時情形又無不能注意
    之情事，竟疏於注意，未留意前方車況，而貿然於該路口左轉，欲進入臺北縣鶯
    歌鎮○○路往桃園方向行駛；適有吳志鴻騎乘車牌號碼ＦＵＩ｜六三○號重型機
    車附載張雅莉，由臺北縣鶯歌鎮○○○路二一一巷出來，沿中正一路對向駛至，
    亦未注意車前狀況，見甲○○駕駛之ＫＹ｜八二九二號自用小客車斜跨路中時，
    雖緊急煞車仍閃避不及，其所騎乘之上開重型機車失控倒地，倒地滑行後撞擊甲
    ○○所駕駛之上開自小客車，致張雅莉受有顱內出血之傷害，雖經送醫急救，迄
    同年十一月一日仍經臺大醫院醫師判定為腦死後，經家屬同意進行器官捐贈。嗣
    臺北縣警察局三峽分局於九十一年十一月十九日，以受處分人「肇事致人死亡」
    為由舉發違反道路交通管理事件，有北縣警交字第Ｃ00000000號舉發違
    反道路交通管理事件通知單在卷可稽（見卷第七頁）。
三、訊之受處分人甲○○矢口否認有過失致死之違規行為，其聲明異議意旨略以：肇
    事地點之交岔路口為一Ｔ字型路口，路口中央偏近仁愛路處設有獅子會鐘塔乙座
    ，現場並無任何標示該處為圓環之標誌及遵行方向，且鐘塔旁又劃設有斑馬線及
    紅綠燈，因之異議人沿中正一路行至該交岔路口逕行左轉中山路並無違規之處，
    又該交岔路口處經台北縣政府於九十二年一月十日會同相關單位至現場會勘，咸
    認應就標示進行改善，且建議改善之指示方向亦與異議人當日行駛之路徑相同，
    因之原舉發機關與原處分機關認異議人因不按守遵行方向行駛而肇事致人死亡甚
    有不當云云。惟查：
  (一)被害人張雅莉於前揭時地搭乘吳志鴻駕駛之ＦＵＩ｜六三○號重型機車，因與受
    處分人駕駛之ＫＹ｜八二九二號自用小客車發生車禍，受有顱內出血之傷害經送
    急救乙節，業據受處分人甲○○及另肇事人吳志鴻供陳在卷，復有臺北縣政府警
    察局三峽分局製作之道路交通事故調查報告表乙件、臺北縣警察局三峽分局道路
    交通事故補充資料表乙件、臺北縣政府警察局北縣警交字第Ｃ00000000
    號舉發違反道路交通管理事件通知單乙紙、財團法人恩主公醫院九十一年十月三
    十日甲種診斷證明書乙紙、肇事現場及車損照片共二十二幀等附卷可稽。又，被
    害人雅莉雖經送醫急救，迄同年十一月一日仍經臺大醫院醫師判定為腦死，亦經
    臺灣板橋地方法院檢察署檢察官督同檢驗員相驗屬實，製有相驗筆錄、相驗屍體
    證明書、驗斷書各乙份在卷可憑，並有國立台灣大學醫學院附設醫院腦死檢查表
    乙份附卷可參（均見本院九十二年度交上易字第五一八號卷）。
  (二)受處分人甲○○於案發後在警詢中即供陳：案發地點標誌不明，標線不明確，故
    我才從圓環左側駛出待轉（欲左轉）；... 案發時，我車沿中正一路往樹林方向
    行駛，至中山路、中正一路口時，欲左轉中山路，從圓環左側駛出，因而肇事等
    語（見本院九十二年度交上易字第五一八號案附相字第一二一五號卷第九頁、第
    十頁）。因之，本案受處分人駕車肇時，係沿中正一路行駛至中山路、中正一路
    口時，欲左轉中山路，應可認定。
  (三)本案肇事地點鶯歌鎮○○○路、中正一路二一一巷、中山路路口，係一斜向交岔
    路口；中正一路係由西南往東北方向通過交岔路口，中山路則係由西往東方向，
    在本案交岔路口匯入中正一路；肇事時吳志鴻騎乘機車附載張雅莉，係由鶯歌鎮
    ○○○路二一一巷出來，沿中正一路由東北往西南方向行駛，有道路交通事故調
    查報告表所附現場圖及現場照片在卷可考（見本院九十二年度交上易字第五一八
    號案附相字第一二一五號卷第五頁，第十三頁至第二十三頁）。次查，臺北縣鶯
    歌鎮○○○路及中正一路二一一巷之交通號誌變化為同時相同，有臺北縣政府警
    察局三峽分局九十一年十二月二十七日峽警刑字第○九一口二五四一二號函附卷
    可證（見本院九十二年度交上易字第五一八號案附相字第一二一五號卷第六十八
    頁至第七十二頁）。再查，肇事時，受處分人係駕車沿中正一路行駛至中山路、
    中正一路口時，欲左轉中山路；而吳志鴻係騎乘機車附載張雅莉，係由鶯歌鎮○
    ○○路二一一巷出來，沿中正一路由東北往西南方向行駛，已如前述；則當時雙
    方係對向行駛，遵行方向均為綠燈，亦毋庸置疑。
  (四)按汽車行駛至交岔路口時，轉彎車應讓直行車先行，道路交通安全規則第一百零
    二條第一項第六款前段定有明文。本件受處分人駕車自應注意上述道路交通安全
    規定，又依附卷之上開道路交通事故調查報告表所載，本件肇事時、地之天候、
    路況皆良好，則肇事當時受處分人並無不能注意之情事，乃受處分人甲○○竟疏
    未注意，未遵守路權應讓直行車先行之規定，不注意車前況即貿然左轉，而斜向
    橫跨路中；另肇事人吳志鴻則因車速過快且未注意車前狀況，見甲○○駕駛之Ｋ
    Ｙ｜八二九二號自用小客車斜跨路中時，雖緊急煞車仍閃避不及，其所騎乘之上
    開重型機車失控倒地，倒地滑行後撞擊甲○○所駕駛之上開自小客車，致被害人
    張雅莉受有顱內出血之傷害；則受處分人甲○○有違反前揭規定之違規行為，自
    可認定。再依上開相驗結果，被害人確因本件車禍，顱內出血致死，則受處分人
    之違規定為，與被害人之死亡結果間，均具有相當因果關係，自係灼然可見。
  (五)再查，上開肇事地點有鐘塔擋住視線，不易看清對方來車，且道路設置標誌不完
    整易造成用路人誤闖，而於嗣後改善重新規劃，有現場圖可稽，然在視線不明及
    標誌不清之地點，本應更小心行車，現場路段雖有上述之不良因素，仍無解於受
    處分人甲○○違規行為之成立。
四、原處分機關依道路交通管理處罰條例第六十一條第一項第四款、第六十七條第三
    項規定，裁處受處分人吊銷駕駛執照，一年內禁止考照之處分，核無不當；原審
    以受處分人之異議為無理由，而駁回其異議之聲明，亦無不合。
五、抗告意旨仍執前詞，以其並無違規行為，對於車禍之發生亦無過失等語指摘原裁
    定不當，並無理由，應予駁回。
六、據上論結，應依道路交通案件處理辦法第二十六條、刑事訴訟法第四百十二條，
    裁定如主文。
中      華      民      國    九十二    年     十一     月    二十八    日
                              臺灣高等法院交通法庭
                                  審判長法  官  劉  景  星
                                        法  官  陳  志  洋
                                        法  官  陳  博  志
右正本證明與原本無異。
不得再抗告。
                                        書記官  陳  嘉  文
中      華      民      國    九十二    年     十二     月      四      日


司法院資訊處製作；財團法人民間司法改革基金會備份。
